臺灣高等法院刑事判決　　　　　　　100年度上訴字第1415號
上　訴　人　臺灣士林地方法院檢察署檢察官
被　　　告　張斯傑
義務辯護人　吳茂榕律師
上列上訴人因被告違反毒品危害防制條例案件，不服臺灣士林地
方法院一００年度訴字第一八號，中華民國一百年三月三十日第
一審判決（起訴案號：臺灣士林地方法院檢察署九十九年度偵字
第一四九七０號），提起上訴，本院判決如下：
    主  文
上訴駁回。
    事  實
一、張斯傑前曾因違反槍砲彈藥刀械管制條例案件，由臺灣板橋
    地方法院於民國九十五年八月九日以九十五年度訴字第一九
    三號判處有期徒刑一年十月，併科罰金新臺幣十萬元，罰金
    如易服勞役，以新臺幣一千元折算一日，緩刑四年，緩刑期
    間付保護管束，其後因在緩刑期間，施用毒品而由法院裁定
    觀察勒戒，違反保護管束情節重大，由臺灣板橋地方法院於
    九十七年一月七日以九十七年度撤緩字第四號裁定撤銷緩刑
    ，並自九十七年三月二十一日入監起算刑期，然於九十八年
    九月二十四日因假釋付保護管束，惟繼續在監執行罰金易服
    勞役部分，直九十八年十二月八日再改聲請繳納罰金而出獄
    ，迄九十九年二月二十一日（起訴書誤載於九十九年三月十
    七日執行完畢）因保護管束期滿假釋未經撤銷，前揭有期徒
    刑以已執行論。
二、張斯傑明知甲基安非他命係毒品危害防制條例第二條第二項
    第二款列管之第二級毒品，不得販賣、持有，竟意圖營利，
    基於販賣第二級毒品甲基安非他命以資牟利之犯意，先後二
    次各販入半兩之第二級毒品甲基安非他命後持有，並以其所
    有銀色易立信行動電話搭配其母親林幼所申辦之門號000
    0000000號ＳＩＭ卡一張作為販賣第二級毒品甲基安
    非他命之聯絡工具，待張峻彰以其所使用之門號00000
    00000號行動電話與張斯傑所使用之前述門號0000
    000000號行動電話聯絡，表示欲購買之第二級毒品甲
    基安非他命之數量、價格後，再相約於附表編號一、二所示
    之時間、地點碰面，由張斯傑各交付如附表一、二所示半兩
    之第二級毒品甲基安非他命予張峻彰後，再由張峻彰各交付
    如附表編號一、二所示之價金予張斯傑，惟各均有部分價金
    暫先賒欠。嗣因警方懷疑張斯傑使用門號00000000
    00號行動電話進行販賣毒品情事，而向臺灣士林地方法院
    聲請核發通訊監察書，經臺灣士林地方法院准後，持續上線
    監聽張斯傑所使用前揭門號0000000000號行動電
    話通訊內容，而監聽查知張斯傑有附表編號一、二所示之時
    間，與門號0000000000號行動電話之使用人張峻
    彰在電話中洽談購買第二級毒品甲基安非他命之情事後，遂
    於九十九年十一月十七日下午十七時十五分許，持臺灣士林
    地方法院檢察署檢察官所開立之拘票及事先向臺灣士林地方
    法院聲請搜索票，前往張斯傑位於新北市○○區○○街十四
    巷三號三樓住處內執行拘提、搜索，並扣得張斯傑所有供本
    案販賣第二級毒品甲基安非他命所用之銀色易立信行動電話
    一支（其內含其母親林幼所有之ＳＩＭ卡一張），而查獲上
    情。
三、案經臺北市政府警察局移請臺灣士林地方法院檢察署檢察官
    偵查後起訴。
    理  由
壹、證據能力部分：
一、按被告之自白，非出於強暴、脅迫、利誘、詐欺、疲勞訊問
    、違法羈押或其他不正之方法，且與事實相符者，得為證據
    ，刑事訴訟法第一百五十六條第一項定有明文。查本件被告
    陳磐於警詢、偵查時、原審審理及本院審理中之所為不利於
    己之供述，被告張斯傑及其辯護人於本院準備程序時及審理
    中均表示：沒有意見，同意作為證據等語（詳本院一百年五
    月三十日準備程序筆錄第三頁及本院一百年六月二十二日審
    判筆錄第十頁至第十一頁），故被告張斯傑前揭任意性供述
    ，自得作為證據。
二、本案臺北市政府警察局依法聲請對被告張斯傑所使用門號0
    000000000號行動電話之監聽譯文，有證據能力：
    按「所謂被告以外之人於審判外之陳述，係指被告以外之人
    就其曾經參與或見聞之事實，事後追憶並於審判外為陳述者
    而言。如被告以外之人係被告犯罪之共同正犯、共犯、相對
    人、被害人或其他關係人，而於被告實行犯罪行為時與被告
    為言詞或書面對談，且其對話之本身即係構成被告犯罪行為
    之部分內容者，因非屬其事後就曾經與聞之事實所為之追憶
    ，自與審判外之陳述有間，二者不容混淆。又國家基於犯罪
    偵查之目的，對被告或犯罪嫌疑人進行通訊監察，乃係以監
    控與過濾受監察人通訊內容之方式，蒐集對其有關之紀錄，
    並將該紀錄予以查扣，作為認定犯罪與否之證據，屬於刑事
    訴訟上強制處分之一種，而監聽係通訊保障及監察法（下稱
    通保法）第十三條第一項所定通訊監察方法之一，司法警察
    機關依法定程序執行監聽取得之錄音，係以錄音設備之機械
    作用，真實保存當時通訊之內容，如通訊一方為受監察人，
    司法警察在監聽中蒐集所得之通訊者對話，若其通話本身即
    係被告進行犯罪中構成犯罪事實之部分內容，則依前開說明
    ，自與所謂『審判外之陳述』無涉，應不受傳聞法則之規範
    ，當然具有證據能力。至司法警察依據監聽錄音結果予以翻
    譯而製作之監聽譯文，屬於文書證據之一種，於被告或訴訟
    關係人對其譯文之真實性發生爭執或有所懷疑時，法院固應
    依刑事訴訟法第一百六十五條之一第二項規定，以適當之設
    備，顯示該監聽錄音帶之聲音，以踐行調查證據之程序，俾
    確認該錄音聲音是否為通訊者本人及其內容與監聽譯文之記
    載是否相符；或傳喚該通訊者；或依其他法定程序，為證據
    調查。倘被告或訴訟關係人對該通訊監察譯文之真實性並不
    爭執，即無勘驗辨認其錄音聲音之調查必要性，法院於審判
    期日如已踐行提示監聽譯文供當事人辨認或告以要旨，使其
    表示意見等程序並為辯論者，其所為之訴訟程序即無不合。
    依卷附通訊監察書及附表之記載，檢察官依行為時之通保法
    第五條第一項第十款規定核發通訊監察書，由司法警察執行
    通訊監察，其監聽錄音蒐證程序應屬合法。」（詳最高法院
    九十七年度台上字第五九四０號判決意旨）。查本件對於被
    告張斯傑所使用門號0000000000號行動電話施以
    通訊監察，事前已經臺灣士林地方法院依法核發通訊監察書
    ，此有臺灣士林地方法院通訊監察書及電話附表在卷可稽（
    詳偵字第一四九七０號卷第三四頁至第四一頁），程序未見
    違法情事，又警方依監聽錄音所製作之監聽譯文、通訊監察
    作業報告表（詳偵字第一四九七０號卷第四二頁至第六九頁
    、第一二０頁），被告張斯傑及其辯護人對該通訊監察譯文
    之真實性並不爭執，且經踐行提示前揭監聽譯文供被告張斯
    傑及其辯護人辨認及告以要旨，使其表示意見等程序並為辯
    論，依上開說明，本案卷內相關監聽譯文應有證據能力。
三、末按被告以外之人於審判外之言詞或書面陳述，除法律有規
    定者外，不得作為證據，刑事訴訟法第一百五十九條第一項
    定有明文；同法第一百五十九條之五規定被告以外之人，於
    審判外之陳述，雖不符前四條（指第一百五十九條之一至第
    一百五十九條之四）之規定，而經當事人於審判程序同意作
    為證據，法院審酌該言詞陳述或書面陳述作成時之情況，認
    為適當者亦得為證據。而所謂「審酌該陳述作成時之情況，
    認為適當」者，係指依各該審判外供述證據製作當時之過程
    、內容、功能等情況，是否具備合法可信之適當性保障，加
    以綜合判斷而言（詳最高法院九十四年度台上字第三二七七
    號判決意旨、第五八三０號判決意旨）。本判決下列除上述
    其他所引用之各該被告以外之人於審判外之陳述（含書面陳
    述），雖屬傳聞證據，惟當事人即被告張斯傑及其辯護人於
    本院準備程序及審判期日中（詳本院一百年五月三十日準備
    程序筆錄第三頁及本院一百年六月二十二日審判筆錄第二頁
    至第十一頁）均表示同意作為證據而不予爭執，本院審酌結
    果，認上開證據資料製作時之情況，尚無違法不當及證明力
    明顯過低之瑕疵，亦認為以之作為證據應屬適當。揆諸前開
    規定，爰依刑事訴訟法第一百五十九條之五規定，認前揭證
    據資料均有證據能力。
貳、實體部分：
一、上揭事實欄二所示之販賣第二級毒品甲基安非他命予張峻彰
    二次之犯行，業據被告張斯傑迭於本院準備程序時（詳本院
    一百年五月三十日準備程序筆錄第二頁）及審理中（詳本院
    一百年六月二十二日審判筆錄第二頁、第十一頁）均坦承不
    諱，核與證人張峻彰於警詢（詳偵字第一四九七０號卷第二
    四頁至第二五頁）、偵查時（詳偵字第一四九七０號卷第八
    九頁至第九十頁、第一一０頁至第一一五頁）及原審審理中
    （詳訴字第一八號卷第七一頁至第七六頁）證述之情節相符
    ，並有被告張斯傑所使用門號0000000000號行動
    電話與證人張峻彰所使用門號0000000000號行動
    電話於九十九年八月十九日（詳偵字第一四九七０號卷第四
    四頁）、九十九年十月十二日（詳偵字第一四九七０號卷第
    六二頁至第六四頁）之通訊監察譯文附卷可稽，復有被告張
    斯傑所有銀色易立信行動電話一支扣案可資佐證，是被告張
    斯傑前揭於本院任意性自白，核與事實相符，堪以採信。又
    起訴書雖指附表編號一、二之犯罪時間各為九十九年八月十
    九日晚間十九時至二十一時許、九十九年十月十二日晚間二
    十三時至二十四時許，另附表編號二之交易地點係臺北市○
    ○區○○街七十八巷十二號各節，惟被告張斯傑於九十九年
    八月十九日十九時四十七分二十四秒，以門號000000
    0000號行動電話去電證人張峻彰稱：「開門阿，我到了
    」等語，嗣證人張峻彰隨即於當日二十時二十三分以門號0
    000000000號行動電話對外傳送簡訊稱：「油加滿
    嘍」（詳偵字第一四九七０號卷第四四頁），當時被告張斯
    傑係前往張峻彰位於臺北市○○區○○街七十八巷十二號住
    處樓下交付第二級毒品甲基安非他命，而所謂的「油」即指
    第二級毒品甲基安非他命等情，已分據證人張峻彰於偵查時
    （詳偵字第一四九七０號卷第八九頁）及原審審理中（詳訴
    字第一八號卷第七五頁背面）分別證述屬實；另被告張斯傑
    於九十九年十月十二日晚間二十三時三十一分一秒以門號0
    000000000號行動電話去電證人張峻彰稱：「到了
    」等語（詳偵字第一四九七０號卷第六四頁），此即為附表
    編號二之交易，交易地點係證人張峻彰位於臺北市○○區○
    ○街七十八巷十二號四樓住處等情，亦據證人張峻彰於偵查
    時證述在卷（詳偵字第一四九七０號卷第八九頁），核與被
    告張斯傑於偵查所供情節相符（詳偵字第一四九七０號卷第
    八十頁），堪認附表編號一、二之交易時間，即為前開通聯
    所示之九十九年八月十九日晚間十九時四十七分許及九十九
    年十月十二日晚間二十三時三十一分許，另附表編號二之交
    易地點則係證人張峻彰位於臺北市○○區○○街七十八巷十
    二號四樓住處，是起訴書此部分記載，容有誤會。又附表編
    號一之交易價格係二萬二千元，已據被告張斯傑於原審供明
    在卷（詳訴字第一八號卷第四三頁），核與證人張峻彰於偵
    查中所述：「應該是二萬元左右」等語（詳偵字第一四九七
    ０號卷第一一三頁）大致相符，雖證人張峻彰於偵查時及原
    審審理時均證稱，對於該次交易之欠款金額已不復記憶，惟
    被告張斯傑於原審審理時已供承：「（問：九十九年八月十
    九日該次交付半兩安非他命給張峻彰，你收到多少錢？）兩
    萬一至兩萬二，但是這筆款項還沒有清」等語（詳訴字第一
    八號卷第八一頁），衡情，果若被告張斯傑已收取二萬二千
    元，則該筆價款理當結清，則被告張斯傑於該次交易所收得
    之款項應係二萬一千元，尚餘一千元未付清，應堪認定；又
    附表編號二之交易價格亦係二萬二千元，證人張峻彰已支付
    其中一萬一千元等情，亦分據被告張斯傑於警詢時（詳偵字
    第一四九七０號卷第十頁）供述無誤，故該次交易價格亦為
    二萬二千元而先收取一萬一千元無訛。
二、次按我國法令對販賣毒品者臨以嚴刑，惟毒品仍無法禁絕，
    其原因實乃販賣毒品存有巨額之利潤可圖，故販賣毒品者，
    如非為巨額利潤，必不冒此重刑之險，是以有償販賣毒品者
    ，除非另有反證證明其出於非圖利之意思而為，概皆可認其
    係出於營利之意而為（詳最高法院九十三年度台上字第一六
    五一號、八十七年度台上字第三一六四號等判決意旨參照）
    。且販賣甲基安非他命係違法行為，非可公然為之，且有其
    獨特之販售通路及管道，復無公定價格，容易增減分裝之份
    量，而每次買賣之價量，可能隨時依雙方關係深淺、資力、
    需求量及對行情之認知、來源是否充裕、查緝鬆嚴、購買者
    被查獲時供述購買對象之可能風險評估等，而異其標準，非
    可一概而論。又販賣者從各種「價差」或「量差」或「純度
    」謀取利潤方式，亦有差異，然其所圖利益之非法販賣行為
    目的，則屬相同，並無二致。因之，販賣利得，除經被告坦
    承，或因帳冊記載致價量至臻明確外，確實難以究其原委。
    然按一般民眾之普遍認知，毒品價格非低、取得不易，且毒
    品交易向為政府查禁森嚴且重罰不寬貸，衡諸常情，倘非有
    利可圖，殊無必要甘冒持有毒品遭查獲、重罰之極大風險，
    無端親送至交易處所，或於自身住處附近交易毒品之理。從
    而，舉凡有償交易，除確有反證足資認定係基於某種非圖利
    本意之關係外，通常尚難因無法查悉其買進、賣出之差價，
    而諉無營利之意思，或阻卻販賣犯行之追訴，致知過坦承者
    難辭重典，飾詞否認者反得逞僥倖，而失情理之平。再以政
    府對毒品之查禁森嚴，刑罰甚重，衡情倘非有利可圖，絕無
    平白甘冒被嚴查重罰之高度風險，而為毒品有償交易之理。
    經查本件經警依法監聽被告張斯傑所使用門號000000
    0000號行動電話與證人張峻彰所使用門號000000
    0000號行動電話，分別於九十九年八月五日晚間十八時
    五十一分三十三秒、九十九年十月七日下午十三時二十一分
    五十七秒所監聽之通話譯文如下（詳偵字第一四九七０號卷
    第四八頁、第四六頁）：
（一）被告：晚上我要過去拿，我先拿阿。
      張峻彰：還要去拿喔？
      被告：不然勒？
      張峻彰：我這邊還很多耶。
      被告：是喔。
      張峻彰：是阿，應該還有三、四個，四、五個吧。
      被告：那你不就沒有出？
      張峻彰：他就是不要出一個一個，都是分散的。
      被告：喔，他們是問我晚上要不要拿，我說看看，我是有
            錢可以再拿。
      張峻彰：先留著，晚一點再看看。
      被告：好。
（二）被告：你現在還要不要出？
      張峻彰：隨便阿。
      被告：你要的話，我今天再去拿一半給你。
      張峻彰：好啊。
      被告：那這樣就欠我三萬五了耶。
      張峻彰：我知道阿。
    觀諸上開對話內容可知，被告張斯傑與證人張峻彰間之互動
    模式，係被告張斯傑屢屢主動詢問證人張峻彰有無購買第二
    級毒品甲基安非他命之意願，惟第二級毒品甲基安非他命價
    格昂貴，取得不易，苟無利可圖，被告張斯傑應無甘冒被查
    緝法辦之危險，平白為無償轉讓毒品之可能，遑論於無償轉
    讓毒品之情況下，甚且一再積極詢問證人張峻彰有無購買毒
    品需求，是被告張斯傑販入之價格必較售出之價格低廉，而
    有從中賺取買賣差價牟利之意圖及事實，應屬符合論理法則
    且不違背社會通常經驗之合理判斷。況參諸被告張斯傑於本
    院已供述：確有營利之意圖等語（詳本院一百年六月二十二
    日審判筆錄第二頁），另附表編號二之毒品即為被告張斯傑
    於九十九年十月十二日下午十七時四十分與門號00000
    00000號行動電話門號使用人通話中，以半兩二萬一千
    元之價格購入之毒品等情，亦據被告張斯傑於原審審理時供
    述無訛（詳訴字第一八號卷第八十頁背面），並有卷附通訊
    監察譯文可參（詳偵字第一四九七０號卷第六三頁），而被
    告張斯傑隨即於當晚將前開毒品以半兩二萬二千元之代價出
    售予證人張峻彰，復經認定如前，則被告張斯傑確實販賣第
    二級毒品甲基安非他命以賺取價差，灼然自明。
  是綜上所述，互核以參，被告張斯傑二次販賣第二級毒品甲基
  安非他命之犯行確有營利，堪以認定，應予依法論科。
三、核被告張斯傑所為，就附表編號一、二所示二次犯行，均係
    犯毒品危害防制條例第四條第二項之販賣第二級毒品罪。被
    告張斯傑販賣第二級毒品前持有第二級毒品之低度行為，為
    其販賣之高度行為所吸收，不另論罪。被告張斯傑所犯附表
    編號一、二所示二罪間，犯意各別，行為互殊，應分論併罰
    。末查被告張斯傑曾有事實欄一所示有期徒刑執行完畢之情
    形，此有被告張斯傑臺灣士林地方法院檢察署刑案資料查註
    紀錄表及臺灣高等法院被告全國前案紀錄表各一份在卷可稽
    ，被告張斯傑於前揭有期徒刑執行完畢後，五年以內，故意
    再犯本案所示之二罪，均係為累犯，除依刑法第六十五條第
    一項規定，就毒品危害防制條例第四條第二項法定本刑為無
    期徒刑部分，不得加重外，餘就其餘有期徒刑及罰金部分，
    均應依刑法第四十七條第一項之規定各加重其刑。末按犯毒
    品危害防制條例第四條至第八條之罪，於偵查及審判中均自
    白者，減輕其刑，毒品危害防制條例第十七條第二項定有明
    文。所謂自白乃指於刑事追訴機關發覺其犯行後，自動供述
    不利於己之犯罪事實而言，至被告縱同時另有主張或辯解，
    乃其辯護權之行使，仍不失為自白（詳最高法院九十九年度
    台上字第四二九一號裁判意旨參照）；又毒品危害防制條例
    第十七條第二項之規定，旨在鼓勵毒犯自白認罪，以開啟其
    自新之路，故毒販在偵查及審判中之歷次陳述，各有一次以
    上之自白者，不論其之自白，係出於自動或被動、簡單或詳
    細，並其自白後有無翻異，即應依法減輕其刑；而自白在學
    理上有所謂「狹義自白」與「廣義自白」二種概念；刑事訴
    訟法第一００條規定，雖將被告對於犯罪之自白及其他不利
    益之陳述區分為二，然自白在本質上亦屬於自己不利益陳述
    之一種，而同法第一百五十六條第一項，固僅就自白之證據
    能力為規定，但對於其他不利益之陳述證據能力之有無，仍
    有其適用；基於被告自白在刑事訴訟法上之證據能力與證明
    力有諸多之限制，因此法規範上所謂被告之自白，宜從廣義
    解釋，除指對於犯罪事實全部或一部為肯定供述之狹義自白
    外，尚包括狹義自白以外之其他承認不利於己之事實所為之
    陳述在內（詳最高法院九十九年度台上字第四八七四號判決
    意旨參照）。經查被告張斯傑就附表編號一及二部分，已在
    本院審理時均自白其犯行，業如前述，另偵查（按「偵查中
    自白」之範圍，適用上應兼指司法警察官或司法警察實施之
    輔助偵查程序在內。司法警察官或司法警察就具體案件開始
    進行調查，並對犯罪嫌疑人製作調查筆錄時，為犯罪嫌疑人
    之被告如就犯罪嫌疑事實予以自白，應認其警詢自白，屬於
    偵查中自白之一環，而合於「偵查中自白」之要件【詳最高
    法院九十九年度台上字第二四二三號判決意旨】）部分：
（一）有關附表編號一部分：
      按「毒品危害防制條例於民國九十八年五月二十日修正公
      布，其中第十七條增列第二項規定：『犯第四條至第八條
      之罪於偵查及審判中均自白者，減輕其刑。』，其立法目
      的為使犯該條例第四條至第八條案件之刑事訴訟程序儘早
      確定，並鼓勵被告自白認罪，以開啟其自新之路，爰對犯
      上開罪名之被告，於偵查及審判中均自白時，採行寬厚之
      刑事政策。亦即，立法者基於鼓勵被告自白認罪以啟自新
      ，並促使案件儘早確定之刑事政策考量，就實體事項規定
      符合特定條件者，予以減輕其刑。又刑事被告之基本訴訟
      權利，包含其在訴訟上應享有充分之防禦權，被告完全知
      悉其被訴事實及相關法律適用之前提事實，則為其充分行
      使防禦權之先決條件。故刑事訴訟法第九十五條第一款前
      段規定『訊問被告應先告知犯罪嫌疑及所犯所有罪名。』
      此一訊問被告前，應先踐行之法定義務，屬刑事訴訟之正
      當程序，於偵查程序同有適用。如檢察官於偵查中訊問被
      告時，未予告知其犯罪嫌疑及所犯所有罪名，且亦未就被
      告所為特定犯行進行訊問，進而影響被告充分行使其防禦
      權或本應享有刑事法規所賦予之減刑寬典時，法院即應本
      於該刑事法規所賦予減刑寬典之立法意旨及目的，妥慎考
      量被告於偵查中就符合該刑事法規所賦予減刑寬典之前提
      要件，有無實現之機會，如未予賦予被告此一實行前提要
      件之機會，因而影響被告防禦權之行使及刑事法規賦予減
      刑之寬典時，即應為有利於被告之認定。稽之上訴人於偵
      查中之九十八年十月五日、十月六日、十二月十四日之調
      查、訊問筆錄，警方、檢察官或依檢察官聲請而為羈押訊
      問之法官，僅告知上訴人所犯罪名為毒品危害防制條例等
      語，未曾就上訴人是否轉讓第一級毒品予賴曉君部分訊問
      上訴人，嗣檢察官即於上訴人不知之情況下，依賴曉君於
      偵查中之陳述，起訴上訴人涉犯轉讓第一級毒品罪嫌。原
      判決因而認『本案於偵查中並未詢問被告（指上訴人，下
      同）是否有轉讓第一級毒品予賴曉君之犯行，被告亦未自
      動供出有轉讓毒品予賴曉君，雖被告於原審（指第一審）
      曾自白其轉讓毒品予賴曉君，惟本案被告既未曾於偵查中
      自白轉讓第一級毒品予賴曉君，辯護人亦認檢察官及警方
      均未詢及被告有關轉讓毒品之犯罪事實，就本案轉讓毒品
      部分，依法即無毒品危害防制條例第十七條第二項適用之
      餘地』等語。然揆諸前揭說明，果上訴人於偵查中，就有
      無轉讓第一級毒品予賴曉君部分，未有辯明或獲有毒品危
      害防制條例第十七條第二項所定自白減刑寬典之機會，能
      否將此訴訟上之不利益歸於上訴人，而謂其並無毒品危害
      防制條例第十七條第二項之適用，自有研酌之餘地。」（
      詳最高法院一００年度台上字第二六０四號判決意旨）。
      查本件檢、警均僅提示被告張斯傑於九十九年八月五日、
      十三日、十四日、十七日、二十三日、九月七日、八日、
      十月七日、十一日、十二日之通訊監察譯文，並就該等日
      期，被告張斯傑有無販賣第二級毒品甲基安非他命予證張
      峻彰第二級毒品甲基安非他命等事項對被告張斯傑進行訊
      問，其後檢察官即於九十九年十二月十七日訊問證人張峻
      彰，查悉被告張斯傑涉嫌於附表編號一所示時地販賣第二
      級毒品甲基安非他命後，並未再行提訊被告張斯傑，即行
      提起公訴，是被告張斯傑於警詢、檢察官偵訊時並無就上
      述附表編號一所示事實為自白陳述之機會，惟被告張斯傑
      於警詢中業已供稱自九十九年七月起，約提供三至四次半
      兩重之第二級毒品甲基安非他命予證人張峻彰，雖未能敘
      明時間，亦足認被告張斯傑已有坦承此部分犯行之真意，
      參以被告張斯傑於本院準備程序及審理中，均已自白前述
      犯行，揆諸前揭最高法院判決說明，如被告張斯傑於偵查
      中，就有無於附表編號一所示販賣第二級毒品甲基安非他
      命予證人張峻彰部分，未有辯明或獲有毒品危害防制條例
      第十七條第二項所定自白減刑寬典之機會，自不能將此訴
      訟上之不利益歸於被告張斯傑，而謂其並無毒品危害防制
      條例第十七條第二項之適用，故應認被告張斯傑就附表編
      號一之部分，亦已於偵查中自白。
（二）就附表編號二部分：此部分迭據被告張斯傑於警詢時（詳
      偵字第一四九七０號卷第九頁至第十頁）、偵查中（詳偵
      字第一四九七０號卷第八十頁至八十之一頁）坦承以二萬
      一千元販入第二級毒品甲基安非他命，再以二萬二千元出
      售予證人張峻彰，且已收取一萬一千元之價金等語，故被
      告張斯傑亦已於偵查中自白此部分之犯行。
    綜上所述，本件被告張斯傑應依毒品危害防制條例第十七條
    第二項規定，就被告張斯傑所犯之二罪均減輕其刑，並依前
    開說明，除毒品危害防制條例第四條第二項無期徒刑部分，
    不得加重外，其餘部分均依法先加後減之。至被告張斯傑雖
    曾於偵查時雖供出毒品來源，然毒品危害防制條例第十七條
    第一項係規定：「犯第四條至第八條、第十條或第十一條之
    罪，供出毒品來源，因而查獲其他正犯或共犯者，減輕或免
    除其刑。」，其所稱「供出毒品來源，因而破獲者」，係指
    被告供出毒品來源之有關資料，諸如前手之姓名、年籍、住
    居所、或其他足資辨別之特徵等，使調查或偵查犯罪之公務
    員因而對之發動調查或偵查並破獲者而言（詳最高法院九十
    七年度台上字第一四七五號判決意旨參照）。查被告張斯傑
    固曾提供上游毒品賣家之綽號、特徵、聯絡電話（詳偵字第
    一四九七０號卷第十頁、第十三頁至第十四頁），然經原審
    函詢臺北市政府警察局刑事警察大隊有關偵查本件毒品上游
    情形，該大隊函覆稱：依被告提供之行動電話門號進行查詢
    時，發現該等行動電話門號均係由人頭申辦，相關犯嫌身分
    不明，且於案發後通話量明顯減少（大部分只有來電，且通
    話秒數極短，應皆為未接來電），研判相關犯嫌已更換使用
    其他電話門號，致未能查獲相關毒品上游犯嫌到案等語，此
    有臺北市政府警察局刑事警察大隊一００年二月二十五日北
    市警刑大五字第一００三０五二六０００號函文在卷可稽（
    詳訴字第一八號卷第六八之一頁），足見偵查機關並未能依
    據被告所供述之毒品來源而查獲毒品上游，是並無「供出毒
    品來源，因而破獲」之情事，被告張斯傑自無從適用毒品危
    害防制條例第十七條第一項之規定予以減刑，併此敘明。
四、原審詳為調查後，認被告張斯傑罪證明確，適用刑事訴訟法
    第二百九十九條第一項前段，毒品危害防制條例第四條第二
    項、第十七條第二項、第十九條第一項，刑法第十一條前段
    、第四十七條第一項、第五十一條第五款，並審酌被告張斯
    傑明知第二級毒品甲基安非他命係足以殘害人之身體健康之
    管制物，竟仍販賣予他人施用，危害社會治安及國民健康甚
    深，兼衡被告張斯傑之前科紀錄、犯罪動機、手段、販賣毒
    品之數量、犯罪所得非鉅及犯後坦承販賣第二級毒品之態度
    等一切情狀，各量處如附表編號一、二主文欄所示之刑，並
    依法定其應執行刑，且敘明：起訴書固聲請併對被告張斯傑
    宣告刑前強制工作乙節，惟被告張斯傑縱然販毒牟利，尚難
    因此即謂被告張斯傑有犯罪之習慣，而依被告張斯傑所供，
    其平日係以代客泊車為業，亦無證據足以證明被告張斯傑有
    因遊蕩或懶惰成習而犯罪之情形，是認本件所處罪刑，應足
    收刑罰執行矯正之效果，並無依刑法第九十條第一項規定宣
    告強制工作之必要等，經核其認事用法，俱無不當，量刑亦
    稱妥適，檢察官提起上訴略以：（一）毒品危害防制條例第
    十七條第二項規定：「犯第四條至第八條之罪於偵查『及』
    審判中均自白者，減輕其刑。」，依此規定，必須於偵查及
    審判中「均」自白者，始得依該條項規定減輕其刑。原判決
    既認定就判決書附表編號一犯罪事實於偵查中未及自白，則
    依毒品危害防制條例第十七條第二項之法文，即應無該條之
    適用。（二）原判決既記載「被告張斯傑固坦承於附表編號
    一、二所示時地，交付附表編號一、二所示第二級毒品甲基
    安非他命予張峻彰乙情不諱，惟矢口否認有何營利意圖，辯
    稱：係受張峻彰委託找藥頭拿藥，並未向張峻彰賺取價差，
    且無營利之意圖云云」（判決書第二頁），卻就為何認定被
    告張斯傑於審理中有自白之部分，漏未論斷（請參判決書第
    七至九頁），此部分理由容有不備。（三）原判決引用最高
    法院九十九年度台上字第四二九一號裁判，惟須被告之辯解
    ，或為抗辯其犯罪有禁止錯誤之情形，或為抗辯其犯罪有法
    律評價上錯誤之情事，或為抗辯其犯罪有空白刑法之錯誤之
    情形，自應解釋成主客觀構成要件以外其他抗辯，顯不能適
    用於本案情形。（四）本案被告張斯傑既於偵查、審理中均
    否認有營利意圖，即係否認該當販賣第二級毒品罪之主觀構
    成要件，自不能認為偵查及審理中有自白，自不能適用毒品
    危害防制條例第十七條第二項，原判決誤予適用，適用法律
    顯有錯誤云云，然查：
（一）附表編號一所示被告張斯傑販賣第二級毒品甲基安非他命
      予證人張峻彰之犯行，業據被告張斯傑於本院審理時自白
      不諱，其於審理中自已經自白，而被告張斯傑於偵查中所
      以未及自白，係因檢、警均未就被告張斯傑此部分之犯行
      加以訊問，而於其後對證人張峻彰進行訊問發現被告張斯
      傑此部分犯行後，即行提起公訴等情，已如前述，依最高
      法院一００年度台上字第二六０四號判決意旨所示，及參
      酌被告張斯傑已於警詢供稱自九十九年七月起，約提供三
      至四次半兩重之第二級毒品甲基安非他命予證人張峻彰，
      且於警詢時供承：電話中的意思是我問張峻彰是否還要販
      賣安非他命，如果要的話，我拿半兩安非他命給他等語（
      詳偵字第一四九七０號卷第十頁），足見應認被告張斯傑
      就附表編號一之部分，亦已於偵查中自白，內容已詳如前
      述。
（二）又檢察官以：原審未說明被告張斯傑於審判中業已自白之
      實，惟被告張斯傑於本院審理時業已自白有販賣且有營利
      之意圖等語（詳本院一百年五月三十日準備程序筆錄第二
      頁及本院一百年六月二十二日審判筆錄第二頁），自已經
      在審判中自白，是檢察官前揭上訴自無理由。
（三）另就附表編號二所示之犯行，被告張斯傑於偵查及審理中
      業均已坦承以二萬一千元購入後再以二萬二千元出售予證
      人張峻彰，內容亦如前述，自符合毒品危害防制條例第十
      七條第二項所稱之於偵查時及審判中均自白之要件。
    綜上所述，檢察官以被告張斯傑未於偵查時及審判中均自白
    為由，提起上訴，自無理由，應予駁回。
五、沒收部分：
（一）按犯毒品危害防制條例第四條第二項、第三項之販賣第二
      級、第三級毒品罪者，其因犯罪所得之財物，沒收之，如
      全部或一部不能沒收時，追徵其價額或以其財產抵償之，
      同條例第十九條第一項雖有明文。然所稱因犯罪所得之財
      物，係以實際所得者為限，苟無所得或尚未取得者，即無
      從為沒收、追徵或以財產抵償之諭知（詳最高法院九十九
      年度台上字第五八四０號判決參照）。又毒品危害防制條
      例第十九條第一項規定：「其供犯罪所用或因犯罪所得之
      財物，均沒收之」，既有意省略「不問屬於犯人與否，沒
      收之」之要件，基於刑止一身之原則及參照刑法第三十八
      條第三項前段規定之立法精神，應認「以屬於犯人者為限
      」，始得宣告沒收，即供犯罪所用或因犯罪所得之財物若
      非犯人所有，或已非犯人所有（例如犯人已將之轉讓他人
      ，而受讓人未具共犯身分），即無予以宣告沒收之餘地（
      詳最高法院九十三年度台上字第三二六三號判決意旨可資
      參照）。
（二）查扣案銀色易立信廠牌行動電話一支（不含門號0000
      000000號ＳＩＭ卡一張），為被告張斯傑所有，供
      犯本案販賣聯絡附表編號一、二所示交易所用，業據被告
      張斯傑供述在卷（詳訴字第一八號卷第四三頁）；另被告
      張斯傑如附表編號一、二號所示未扣案販賣第二級毒品所
      得財物各二萬一千元、一萬一千元，雖未經扣案，然係被
      告張斯傑因犯罪所得之財物，與前開供犯罪所用之銀色易
      立信行動電話一支，均應依毒品危害防制條例第十九條第
      一項之規定，於各該主文項下併予宣告沒收。其中未扣案
      之總共犯罪所得財物三萬二千元部分，如全部或一部不能
      沒收時，以被告張斯傑之財產抵償之。至於被告張斯傑尚
      未向證人張峻彰收取之共價金一萬二千元部分，依上說明
      ，自無從為沒收或以財產抵償之諭知。
（三）至扣案被告張斯傑所使用之門號0000000000號
      ＳＩＭ卡一張，雖係供犯罪所用，但並非被告張斯傑所申
      辦，而為被告張斯傑之母林幼提供其使用，亦據被告張斯
      傑供明在卷（詳訴字第一八號卷第四三頁），上開ＳＩＭ
      卡一張，既非被告張斯傑所有，無從宣告沒收，亦一併敘
      明。
據上論斷，應依刑事訴訟法第三百六十八條，判決如主文。
本案經檢察官孫冀薇到庭執行職務。
中    華    民    國   100    年    6     月    30    日
                  刑事第十八庭審判長法  官  吳鴻章
                                    法  官  林銓正
                                    法  官  曾淑華
以上正本證明與原本無異。
如不服本判決，應於收受送達後10日內向本院提出上訴書狀，其
未敘述上訴之理由者並得於提起上訴後10日內向本院補提理由書
（均須按他造當事人之人數附繕本）「切勿逕送上級法院」。
                                    書記官  王增華
中    華    民    國   100    年    6     月    30    日
附表：
┌─┬────┬───┬─────┬─────┬──────┐
│編│ 買受人 │交易時│交易地點  │交易標的及│  主    文  │
│號│        │間    │          │數量、交易│            │
│  │        │      │          │價格、已付│            │
│  │        │      │          │價金（新臺│            │
│  │        │      │          │幣）      │            │
├─┼────┼───┼─────┼─────┼──────┤
│一│張峻彰  │九十九│臺北市南港│甲基安非他│張斯傑販賣第│
│  │        │年八月│區○○街七│命半兩，交│二級毒品，累│
│  │        │十九日│十八巷十二│易價格二萬│犯，處有期徒│
│  │        │晚間十│號前      │二千元，已│刑參年捌月。│
│  │        │九時四│          │付二萬一千│扣案之易立信│
│  │        │十七分│          │元。（未扣│廠牌行動電話│
│  │        │許（起│          │案）      │壹支（不含門│
│  │        │訴書誤│          │          │號０九七六一│
│  │        │為十九│          │          │九一四五八號│
│  │        │時至二│          │          │ＳＩＭ卡一張│
│  │        │十一時│          │          │）、未扣案販│
│  │        │許）  │          │          │賣第二級毒品│
│  │        │      │          │          │所得財物新臺│
│  │        │      │          │          │幣貳萬壹仟元│
│  │        │      │          │          │沒收，如全部│
│  │        │      │          │          │或一部不能沒│
│  │        │      │          │          │收時，以其財│
│  │        │      │          │          │產抵償之。  │
├─┼────┼───┼─────┼─────┼──────┤
│二│張峻彰  │九十九│臺北市南港│甲基安非他│張斯傑販賣第│
│  │        │年十月│區○○街七│命半兩，交│二級毒品，累│
│  │        │十二日│十八巷十二│易價格二萬│犯，處有期徒│
│  │        │晚間二│號四樓（起│二千元，已│刑參年捌月。│
│  │        │十三時│訴書誤為臺│付一萬一千│扣案之易立信│
│  │        │三十一│北市南港區│元。（未扣│廠牌行動電話│
│  │        │分許（│東明街七十│案）      │壹支（不含門│
│  │        │起訴書│八巷十二號│          │號０九七六一│
│  │        │誤為二│）        │          │九一四五八號│
│  │        │十三時│          │          │ＳＩＭ卡一張│
│  │        │至二十│          │          │）、未扣案販│
│  │        │四時許│          │          │賣第二級毒品│
│  │        │）    │          │          │所得財物新臺│
│  │        │      │          │          │幣壹萬壹仟元│
│  │        │      │          │          │沒收，如全部│
│  │        │      │          │          │或一部不能沒│
│  │        │      │          │          │收時，以其財│
│  │        │      │          │          │產抵償之。  │
└─┴────┴───┴─────┴─────┴──────┘
附錄本件所犯法條全文：
毒品危害防制條例第4條第2項：
製造、運輸、販賣第二級毒品者，處無期徒刑或 7 年以上有期
徒刑，得併科新臺幣 1 千萬元以下罰金。